最高法院刑事判決　　　　　　　　　　　　　　　　八十七年度台上字第一五二號
　　上訴人　台灣高等法院台中分院檢察署檢察官
　　被　告　甲○○
右上訴人因被告違反水土保持法案件，不服台灣高等法院台中分院中華民國八十六年
一月二十九日第二審判決（八十五年度上訴字第一四二八號，起訴案號：台灣彰化地
方法院檢察署八十四年度偵字第二六七一、三四三二號），提起上訴，本院判決如左
：
    主  文
上訴駁回。
    理  由
按刑事訴訟法第三百七十七條規定，上訴於第三審法院，非以判決違背法令為理由，
不得為之。是提起第三審上訴，應以原判決違背法令為理由，係屬法定要件。如果上
訴理由狀並未依據卷內訴訟資料，具體指摘原判決不適用何種法則或如何適用不當，
自應認其上訴為違背法律上之程式，予以駁回。本件上訴意旨略稱：(一)被告甲○○於
民國八十四年四月十三日在警訊中供稱：「（你用何工具開挖土石？有幾輛？有無聘
請別人開挖）我用挖土機開挖，共兩輛，都是自己開挖。」等語，核與同上卷第六頁
所貼挖土機兩部正在挖土姿態之照片相符，依水土保持法第三十二條第五項，犯該條
例之罪者，其墾殖物、工作物、施工材料及所使用之機具沒收之之規定，該兩部挖土
機自均應予沒收。乃原審未予詳查，遽於判決理由三後段謂置於查獲現場之挖土機一
部（ＫＡＴＯ－一二五○）並未經使用，爰不予宣告沒收等語，不僅有應於審判期日
調查之證據未予調查之違法，且屬有違經驗法則。(二)另查凡在判決前已經受有期徒刑
以上刑之宣告確定者，即不合於緩刑條件，至於前之宣告刑已否執行，以及被告犯罪
時間之前或後，在所不問，因而前已受有期徒刑之宣告，即不得於後案宣告緩刑。本
件原判決理由二後段謂……第念被告未曾受有期徒刑以上刑之宣告……七十七年間因
過失致死所處有期徒刑七月，緩刑三年未經撤銷……因認其所受宣告之刑，以暫不執
行為適當，為此一併宣告緩刑四年，以啟自新等語，揆諸上開說明，原判決諭知被告
緩刑四年，自有違誤等語。
惟查原判決以被告甲○○違反水土保持法罪證明確，因而撤銷第一審之科刑判決，改
判仍論處被告在私人山坡地未經同意，擅自從事開挖，採取土石，致生水土流失罪刑
，並諭知緩刑四年，及宣告挖土機一部（ＫＡＴＯ－九○○）沒收，已明其所憑之
證據及認定之理由，從形式上觀察，並無違背法令之情形存在。雖被告曾於警訊中供
稱：「我用挖土機開挖，共兩輛，都是自己開挖」云云，惟其於偵查中經訊以：「現
場留下之挖土機二台，是否為開挖用的？」答稱：「其中ＫＡＴＯ－九○○那輛是我
開來挖土用，另一輛ＫＡＴＯ－一二五○是八十四年四月十二日晚上載來準備開挖之
用」，嗣其於歷次偵、審訊問中，亦堅稱該ＫＡＴＯ－一二五○挖土機尚未使用，而
陪同警員前往查獲之彰化縣政府農業局職員江世賢亦於偵查中證稱：查獲時，其中一
台由甲○○駕駛，另外一台則無人駕駛，放在旁邊等語。至警卷第六頁之照片，尚無
法判斷兩部挖土機均在作業中。原判決說明該ＫＡＴＯ－一二五○挖土機並未經使用
，不予宣告沒收，要難任意指摘為違背經驗法則及有應於審判期日調查之證據未予調
查之違法。又緩刑期滿，而緩刑之宣告未經撤銷者，其刑之宣告失其效力，刑法第七
十六條規定甚明。卷查被告於七十七年間因過失致死案，經判處有期徒刑七月，緩刑
三年確定，惟緩刑期滿，緩刑之宣告既未經撤銷，則該案刑之宣告，依法即失其效力
，從而原判決以被告所犯本件之罪，符合刑法第七十四條第一款之規定以暫不執行為
適當，併予宣告緩刑，尚無違法可言。上訴意旨，並未依據卷內訴訟資料為具體之指
摘，核與法律規定得為第三審上訴理由之違法情形不相適合，其上訴為違背法律上之
程式，應予駁回。
據上論結，應依刑事訴訟法第三百九十五條前段，判決如主文。
中      華      民      國    八十七    年      一      月     十五     日
                              最高法院刑事第三庭
                                  審判長法官  蔡  詩  文
                                        法官  莊  登  照
                                        法官  洪  明  輝
                                        法官  蔡  清  遊
                                        法官  張  清  埤
      右正本證明與原本無異
                                              書  記  官
中      華      民      國    八十七    年      一      月    二十二    日
